【裁判字號】    95,小上,16
【裁判日期】    950712
【裁判案由】    損害賠償
【裁判全文】
臺灣桃園地方法院民事裁定              95年度小上字第16號
上  訴  人  乙○○
被上訴人    甲○○
                        1號
上列當事人間損害賠償事件，上訴人對於中華民國94年10月26日
本院桃園簡易庭94年度桃小字第1448號第一審判決提起上訴，本
院裁定如下：
    主  文
上訴駁回。
第二審訴訟費用新台幣壹仟伍佰元由上訴人負擔。
    理  由
一、本件上訴意旨略以：按法院為判決時，應斟酌全辯論意旨及
    調查證據之結果，依自由心證判斷事實之真偽，法院依調查
    證據之結果，雖得依自由心證判斷事實之真偽，但其所為之
    判斷如與經驗法則不符時，即屬於法有違。有民事訴訟法第
    222 條及最高法院69年台上字第771 號判例可資參照。原審
    判決認上訴人與原審被告廖永坤均疏未注意兩車併行之間隔
    ，致互相發生擦撞，然廖永坤駕駛之車號401-KA號營業用大
    拖車（下稱Ａ車）車損為左前保險桿，且上訴人之車號B9-7
    242 號自小客車（下稱Ｂ車）車損為右後方，可知上訴人與
    廖永坤之車輛絕非併行而發生擦撞，否則車損之位置應為兩
    車之側邊，原審未說明上訴人與廖永坤均有過失之理由，即
    認定雙方均應負過失侵權行為責任，顯係跳耀式論理。而系
    爭車禍發生當時，上訴人之Ｂ車係行駛於北上第四外側車道
    ，廖永坤之Ａ車係行駛於第三車道，因廖永坤行車時未能保
    持安全間距，自上訴人之左後方擦撞到上訴人之Ｂ車，致Ｂ
    車因而失速打滑，由第四車道滑行至Ａ車之左前方，又遭Ａ
    車自右後方撞擊，致Ｂ車失控打滑旋轉數圈後撞上中央安全
    島再彈回車道，被上訴人駕駛之車號0337-FS 號自小客車（
    下稱系爭自小客車）即自後方撞擊上訴人之自小客車，由Ｂ
    車之車損位置為右前方之側邊和凹痕的位置形狀，明顯係系
    爭自小客車自後方撞擊上訴人之車，是上訴人就系爭車禍之
    發生並無過失。再者系爭車禍發生於爬坡車道，故當時所有
    車輛之車速並不快，則上訴人之Ｂ車在前方被廖永坤之Ａ車
    撞擊，進而失控撞至安全島之過程中，後方之車均能及時反
    應而避開事故，當Ｂ車再反彈回車道時，被上訴人應早自後
    方看見前方之車有閃避動作，而能預見前方有事故發生，亦
    應為適當之安全措施或保持安全距離，是依當時之情形，被
    上訴人應無不能注意之情事，然被上訴人仍自後方撞擊，顯
    係未遵守道路交通安全規則第94條第3 項規定，自有過失，
    為此提起上訴等語，並聲明：原判決廢棄。
二、按對於小額程序之第一審判決提起上訴，非以其違背法令為
    理由，不得為之。所謂判決違背法令，乃指判決不適用法規
    或適用不當，或有民事訴訟法第469 條所列第1 款至第5 款
    事由時，其判決當然為違背法令。惟當事人於小額訴訟事件
    之第二審程序不得提出新攻擊或防禦方法。又上訴不合法者
    ，第二審法院應以裁定駁回之。民事訴訟法第436 條之24第
    2 項、第436 條之32第2 項準用第468 條及第469 條第1 款
    至第5 款、第436 條之28前段、第444 條第1 項前段分別定
    有明文。並參照同法第436 條之25規定及最高法院71年台上
    字第314 號判例意旨，則當事人提起上訴，如依民事訴訟法
    第468 條規定，以小額程序之第一審判決有不適用法規或適
    用法規不當為理由時，其上訴狀或理由狀應有具體之指摘，
    表明原判決所違背之法令及其具體內容，以及依訴訟資料可
    認為原判決有違背法令之具體事實，並揭示該法規之條項或
    其內容，若係成文法以外之法則，應揭示該法則之旨趣，倘
    為司法院解釋或最高法院之判例，則應揭示該判解之字號或
    其內容，如以民事訴訟法第469 條第1 款至第5 款所列情形
    為理由時，其上訴狀或理由書，應揭示合於該條款之事實。
    上訴狀或理由書如未依此項方法表明，或其所表明者，顯與
    上開法條規定不相合時，即難認為已對小額程序之第一審判
    決之違背法令有具體之指摘；又上訴理由如僅引用原審判決
    時之攻擊防禦方法作為上訴理由，應認為未對原審判決有何
    具體之指摘，不得謂已合法表明上訴理由，其上訴均難認為
    合法。
三、經查本件上訴人對小額程序之第一審判決提起上訴，雖以上
    開情詞，主張原審判決違反民事訴訟法第222 條及經驗法則
    云云，惟上開主張均屬上訴人於原審已提出之攻擊、防禦方
    法，亦均於原審判決中予以斟酌，認︰被上訴人於民國93年
    9 月11日下午3 時5 分許，駕駛系爭自小客車行經國道一號
    高速公路北上46.2公里處之內側車道，因廖永坤所駕駛之Ａ
    車行駛於該路段之外側車道，與上訴人駕駛正行駛於爬坡車
    道之Ｂ車發生擦撞，致Ｂ車失控朝中央護欄撞擊後，再反彈
    撞擊被上訴人駕駛之系爭自小客車左側部位，致系爭自小客
    車受有損害，被上訴人因而支出系爭自小客車必要之修復費
    用新台幣（下同）32,741元、拖吊費用4,000 元，及因修理
    期間搭乘計程車上班之交通費3,395 元等事實，業據被上訴
    人提出修護記錄表零件聯、免用統一發票收據、寄行計程車
    車資收據、統一發票、汽車拖車作業簽認單、車損照片、汽
    車行照為證，且上訴人及廖永坤收受被上訴人上開主張之起
    訴狀繕本後，對於上開事實均未爭執，堪信上訴人及廖永坤
    已自認上開事實為真實。上訴人雖否認其有過失，辯稱Ｂ車
    是遭Ａ車撞到後，再撞到中央護欄，彈回後撞到系爭自小客
    車云云。惟觀之本件道路交通事故調查報告表及交通事故現
    場圖所載，上訴人及廖永坤均領有適當之駕駛執照，且依事
    發當時之情狀，上訴人及廖永坤均無不能注意之情事，竟均
    疏未注意兩車併行之間隔，致相互發生擦撞，導致上訴人之
    Ｂ車失控朝中央護欄撞擊後，再反彈撞擊系爭自小客車左側
    部位，致系爭自小客車受損，上訴人及廖永坤之行為均有過
    失，自應依民法第184 條第1 項前段、第185 條第1 項前段
    、第191 條之2 前段、第196 條、第213 條及第216 條第1
    項規定，連帶賠償被上訴人40,136元及其遲延利息等情，經
    核與法均無違誤，並無上訴人所稱違反經驗或論理法則之處
    。又上訴人於系爭車禍發生後警訊時，供陳：肇事當時，伊
    行駛於肇事地點之爬坡車道，與Ａ車併行，伊突然感覺Ｂ車
    右後車尾有被碰到，Ｂ車就從爬坡道往內側護欄以轉圈方式
    撞到護欄再擦撞系爭自小客車，當打轉時，又被Ａ車再擦撞
    一次等語，廖永坤於警訊時則供承：伊行經肇事地點時乃正
    常行駛於外側車道，不知為何其左前車頭突遭Ｂ車擦撞等語
    ，有原審依職權調閱之國道公路警察局道路交通事故談話紀
    錄表2 件附於原審卷內可稽，核與上訴人上訴意旨所稱：肇
    事當時，伊之Ｂ車係行駛於第四外側車道，廖永坤之Ａ車乃
    行駛於第三車道，依Ａ、Ｂ車之車損位置，可知二車絕非併
    行而發生擦撞云云，要屬不符，顯屬上訴人事後卸責之詞，
    並不可採。況上訴人前開上訴意旨所述系爭車禍發生之過程
    及被上訴人亦有過失等情，與其提出之Ｂ車車損照片，並未
    經上訴人於原審提出，而新攻擊、防禦方法既不得於本件小
    額訴訟之第二審程序提出，本院自不得審究上訴人此部分之
    主張。是尚難因上訴人空言指摘原審判決違背民事訴訟法第
    222 條及經驗法則，即謂原審判決有何違背法令之處。參照
    前開說明，足認上訴人仍執上開事由提起上訴，顯不合法，
    應予駁回。
四、次按於小額訴訟之上訴程序，法院為訴訟費用之裁判時，應
    確定其費用額。又訴訟費用，由敗訴之當事人負擔。民事訴
    訟法第436 條之19第1 項、第436 條第32第1 項及第78條規
    定甚明。本件上訴既不合法，上訴人支出之第二審裁判費用
    1,500 元，自應由上訴人負擔，是上訴人應負擔之訴訟費用
    額確定為1,500 元。
據上論結，本件上訴為不合法，依民事訴訟法第436 條之32第1
項、第2 項、第436 條之19第1 項、第444 條第1 項前段、第95
條、第78條，裁定如主文。
中    華    民    國    95    年    7     月    12    日
                  民事第三庭審判長法  官  潘進柳
                                  法  官  林望民
                                  法  官  林雯娟
以上正本係照原本作成
本裁定不得抗告
中    華    民    國    95    年    7     月    12    日
                                  書記官  劉彩華


司法院資訊處製作；財團法人民間司法改革基金會備份。
